臺灣臺北地方法院民事裁定
110年度訴字第6479號
原      告  陳威名  

訴訟代理人  游開雄律師
被      告  黃韻頻  
訴訟代理人  張宏暐律師
            林哲健律師
上列當事人間請求塗銷不動產所有權移轉登記等事件，本院裁定
如下：
    主  文
本件移送臺灣桃園地方法院。
    理  由
一、原告起訴主張略以：被告與原告之母黃宇君均為訴外人徐金
    玉（已歿）之女，原告為徐金玉之外孫，黃宇君自幼失聰，
    原告先天性失聰，徐金玉為照顧失聰之原告及母親，而將門
    牌號碼桃園市○鎮區○○街000巷00弄0號房地（即坐落桃園市○
    鎮區○○段000○0地號與333之12地號土地，及其上同段1923建
    號建物)（下合稱系爭不動產）贈與原告。嗣被告竟於民國1
    02年2月4日擅自以原告印章、證件辦理信託登記，將系爭不
    動產信託登記於被告名下，徐金玉過世後，原告始知上情，
    被告信託登記行為係無權處分，對原告不生效力，縱認兩造
    間存在信託契約，原告亦主張以起訴狀繕本送達為終止信託
    契約之意思表示，原告爰依民法第179條、第184條第1項、
    第767條第1項訴請塗銷系爭不動產以信託為原因之所有權移
    轉登記，回復登記為原告所有。
二、按因不動產之物權或其分割或經界涉訟者，專屬不動產所在
    地之法院管轄；訴訟之全部或一部，法院認為無管轄權者，
    依原告聲請或依職權以裁定移送於其管轄法院，民事訴訟法
    第10條第1項、第28條第1項分別定有明文。所謂因不動產物
    權涉訟者，其訴訟標的非僅限於確認物權本體之存否，即本
    於物權而生之物上請求權亦屬之（最高法院102年度台抗字
    第439號裁判意旨參照），因物上請求權與物權本體有不可
    分之關係，不可強為割裂，基於不動產所有權而生之所有物
    返還請求權、除去妨害請求權、防止妨害請求權之訴，係屬
    因不動產之物權涉訟，而專屬不動產所在地之法院管轄。又
    專屬管轄之事件不得以合意定管轄法院（最高法院86年度台
    上字第1421號判決意旨參照），解釋上當然亦不受擬制之合
    意管轄而變更。再者，專屬管轄事件與非專屬管轄事件，如
    係基於同一原因事實者，不宜割裂由不同法院管轄，應併由
    專屬管轄法院審理，始兼顧兩造之訴訟利益及節省司法資源
    之公共利益（最高法院102年度台抗字第67號裁定意旨參照
    ）。
三、本件原告主張依民法第767條第1項請求塗銷系爭不動產以信
    託原因之所有權移轉登記，回復登記為原告所有，依前揭說
    明，係屬因不動產之物權涉訟，已如前述，系爭不動產坐落
    於桃園市平鎮區，專屬於系爭不動產所在地所轄即臺灣桃園
    地方法院管轄，依前揭說明，不因兩造間合意管轄或擬制之
    合意管轄而異；又原告本於同一原因事實起訴，訴訟標的除
    民法第767條第1項外，尚有民法不當得利、侵權行為等，依
    前揭說明，為兼顧兩造訴訟利益及司法資源之公共利益，不
    宜割裂由不同法院管轄，應併由臺灣桃園地方法院管轄，被
    告請求本院將本件移轉由臺灣桃園地方法院管轄，原告雖稱
    有研求餘地，但對本件為專屬管轄並無進一步爭執，本院爰
    依職權將本件移送於該管轄法院。至本院雖曾就原告起訴是
    否需經法定代理之訴訟程序要件進行調查，惟原告意思能力
    為何，不僅涉及法定代理之起訴合法要件，亦為實體爭執，
    本院既無管轄權，爰不予認定，附此敘明。
四、裁定如主文。
中    華    民    國    111   年    5     月    31    日
                    民事第四庭法  官  陳正昇
以上正本係照原本作成。
如不服本裁定應於送達後10日內向本院提出抗告狀，並繳納抗告費新臺幣1,000元。　　　　　　　　　　
中　　華　　民　　國　　111 　年　　5 　　月　　31　　日
                              書記官  翁挺育